【裁判字號】    88,訴,3071
【裁判日期】    891219
【裁判案由】    損害賠償
【裁判全文】
臺灣臺中地方法院民事判決  八十八年度訴字第三０七一號
    原      告  甲○○
    訴訟代理人  熊賢祺律師
    複 代 理人  黃政揚    住.
                邱鼎文    住同.
    被      告  乙○○    住台.
右當事人間請求損害賠償事件，本院判決如左：
    主      文
被告應給付原告新台幣壹佰柒拾肆萬捌仟柒佰捌拾壹元，及自民國八十八年十月九日
起至清償日止，按週年利率百分之五計算之利息。
原告其餘之訴駁回。
訴訟費用由被告負擔百分之六十四；餘由原告負擔。
本判決原告勝訴部分於原告以新台幣伍拾捌萬元為被告供擔保後，得為假執行。
原告其餘假執行之聲請駁回。
    事      實
甲、原告方面：
  一、聲明：被告應給付原告新台幣（下同）二百七十一萬八千五百三十六元，及自
      起訴狀繕本送達翌日起至清償日止，按年息百分之五計算之利息；並願供擔保
      請准宣告假執行。
  二、陳述：被告於八十七年二月二十二日凌晨（起訴狀誤繕為下午）二時五十分許
      ，駕駛車號Ｒ七–一００七號自用小客車，沿台中市○○路由西屯路往大雅路
      方向行駛，途經健行路與民權路口，竟疏未注意，以時速約六十公里之速度，
      超速並闖紅燈通過該路口，適原告駕駛車號ＫＵＧ–九九九號機車沿民權路由
      英才路往忠明路方向行駛，至該路口，遭被告所駕駛之自用小客車撞及，致原
      告人車倒地，受有頭部外傷合併顱骨骨折及顱內出血、左側股骨骨折、尿道裂
      傷、左眼眼窩骨折併複視等傷害。被告過失不法侵害原告之身體、健康，自應
      依民法第一百八十四條第一項、第一百九十三條第一項及修正後第一百九十五
      條第一項之規定，負損害賠償責任。玆將原告請求賠償之損害分述如下：
    （一）醫療費用部分：原告慘遭被告撞成重傷後，在中國醫藥學院附設醫院（以
          下簡稱中國醫藥學院）急救手術並住院診療，自八十七年二月二十二日起
          在該醫院所花費之急診、住院、門診費用合計十八萬五千四百九十二元，
          又到澄清醫院、弘德中醫醫院、崇德中醫診所、台中榮民總醫院（以下簡
          稱台中榮總）治療，各支出醫療費用六千四百九十四元、四千三百八十三
          元、五百元、四百零七元，又於上宇藥局及居家企業股份有限公司（以下
          簡稱居家公司）購買藥品、冰枕、拐杖等共花費二千七百四十五元，故上
          開醫療費用合計二十萬零二十一元。
    （二）停業損失及減少勞動能力損失：原告自八十七年二月二十二日車禍迄今約
          二年，大小手術不斷，身體疼痛難耐且需長期復建與定期門診追蹤治療，
          至今仍未能恢復工作，以原告每月薪資二萬三千元計算，原告所受停業損
          失合計五十五萬二千元（23000×24＝552000）。又原告重傷後殘廢程度
          符合勞工保險殘廢給付標準表第二十六項「一眼眼球遺存顯著調節機能障
          害或運動障害者」，殘廢等級為十三級、第五十七項「頭部、顏面部或頸
          部受損壞致遺存顯著醜形者」，殘度等級為十級、第一二二項「一下肢縮
          短三公分以上者」，殘廢等級為十一級、第一四五項「一下肢遺存運動障
          害者」，殘廢等級為九級、第一五一項「一下肢長管股遺存畸型者」，殘
          廢等級為十三級，再參酌勞工保險條例第五十五條第一項第三款規定，原
          告之殘廢等級應可認定為八級，復參照「各殘廢等級喪失或減少勞動能力
          比率表」，其減少勞動能力百分之六十一點五二。查原告為六十九年六月
          二十日出生，至其滿六十歲，達勞工得強制退休年齡尚有四十點三年，依
          霍夫曼計算法第一年不扣除中間利息計算其一次給付賠償額合計為三百七
          十八萬八千零九十元（23000×12×61﹒52×22﹒30976＝0000000，元以
          下四捨五入）。故就上開停業損失及減少勞動能力損失，原告本可請求四
          百三十四萬零九十元之損害賠償，爰僅請求賠償一百五十萬元。
    （三）精神慰撫金：原告現年二十一歲，竟遭被告不法侵害身體、健康，致顏面
          變形，受有上述頭部外傷合併顱骨骨折等損害，二腳變為長短腳、跛行，
          非但身體疼痛萬分，痛楚難當，精神亦遭受重大打擊，經常因此惡夢連連
          ，亦因顏面變形、雙腳成殘而長期遭人嘲笑，終日抑鬱，幾乎精神崩潰，
          使原告日後求職、感情與婚姻均大受影響，爰請求被告賠償精神上之損害
          一百零一萬八千五百十五元，聊資慰藉原告之精神痛苦。
  三、證據：提出中國醫藥學院醫療費用收據二十八紙及醫療費用明細表四份、弘德
      中醫醫院醫療費用收據明細單一紙、崇德中醫診所收據八張、澄清醫院醫療費
      用明細表四份及收據五紙、台中榮總醫療費用收據一份、統一發票六紙、在職
      證明書及停職證明書各一紙、診斷證明書六份、臺灣台中地方法院檢察署（以
      下簡稱台中地檢署）八十七年度偵字第九四一八號起訴書一份、本院八十七年
      度交易字第三九四號刑事判決及台灣高等法院台中分院（以下簡稱台中高分院
      ）八十七年度交上易字第三三八五號刑事判決各一份（以上均為影本）為證。
乙、被告未於言詞辯論期日到場，亦未提出書狀作任何聲明或陳述。
丙、本院依職權調閱台中高分院八十七年度交上易字第三三八五號過失傷害刑事案卷
    。
    理      由
一、本件被告經合法通知，未於言詞辯論期日到場，核無民事訴訟法第三百八十六各
    款所列情形，爰依原告之聲請，由其一造辯論而為判決。
二、本件原告主張被告於八十七年二月二十二日下午二時五十分許，駕駛車號Ｒ七–
    一００七號自用小客車，沿台中市○○路由西屯路往大雅路方向行駛，途經健行
    路與民權路口，竟疏未注意，以時速約六十公里之速度，超速並闖紅燈通過該路
    口，適原告駕駛車號ＫＵＧ–九九九號機車沿民權路由英才路往忠明路方向行駛
    ，至該路口，遭被告所駕駛之自用小客車撞及，致原告人車倒地，因而受有頭部
    外傷合併顱骨骨折及顱內出血、左側股骨骨折、尿道裂傷、左眼眼窩骨折併複視
    等傷害之事實，業據其提出中國醫藥學院醫療費用收據二十八紙及醫療費用明細
    表四份、弘德中醫醫院醫療費用收據明細單一紙、崇德中醫診所收據八張、澄清
    醫院醫療費用明細表四份及收據五紙、台中榮總醫療費用收據一份、統一發票六
    紙及診斷證明書六份為證，而被告既於相當時期受合法通知，未於言詞辯論期日
    到場，亦未提出準備書狀爭執，依民事訴訟法第二百八十條第三項前段、第一項
    前段之規定，視同自認該等事實，復參以被告所為過失傷害犯行，亦經刑事法院
    判處罪刑確定，並經本院調取台中高分院八十七年度交上易字第三三八五號過失
    傷害刑事案卷查閱無誤，自堪信原告之主張為真實。
三、按駕駛人駕駛汽車，應遵守道路交通標誌及號誌之指示；又行車速度，依標誌之
    規定，無標誌者，在市區道路，時速不得超過四十公里，道路交通安全規則第九
    十條及第九十三條第一項第一款分別定有明文。經查，被告駕駛自用小客車行經
    上開肇事地點時，理應注意及此，以預防危險之發生，而車禍發生當時，路況及
    天候狀況均良好，行車管制號誌運作正常，該路段行車速度每小時速限為四十公
    里，且肇事路口並無何阻礙視線之障礙物，視線狀況亦佳，業經台中市○○○道
    路交通事故調查報告表載繪明確（詳本院八十七年度交易字第三九四號刑事卷第
    十八頁），而被告於警訊時既亦自承：當時路況良好，視野清楚，有號誌設施，
    當時駕車時速約五、六十公里等情明確（詳本院前揭刑事卷第二十七頁），則依
    當時情況顯然並無不能注意情事，乃被告竟疏未注意，貿然以時速約六十公里之
    車速超速行駛，並闖紅燈通過該肇事路段，致撞及原告所騎乘之機車而肇事，使
    原告人車倒地，因而受有上述傷害，是被告就本件車禍之發生，自難辭過失之責
    。
四、按因故意或過失，不法侵害他人之權利者，負損害賠償責任；復按不法侵害他人
    之身體或健康者，對於被害人因此喪失或減少勞動能力，或增加生活上之需要時
    ，應負損害賠償責任，民法第一百八十四條第一項前段及第一百九十三條第一項
    分別定有明文。查被告駕駛自用小客車途經本件肇事地點，既疏未注意道路交通
    號誌及速限之規定，超速並闖紅燈而撞及原告所騎乘之機車，致使原告受有頭部
    外傷合併顱骨骨折及顱內出血、左側股骨骨折、尿道裂傷、左眼眼窩骨折併複視
    等傷害，已如上述，則被告顯然過失不法侵害原告之身體、健康等人格權，是揆
    之上開規定，被告自應負侵權行為損害賠償責任。玆審酌原告請求之各項賠償金
    額如下：
（一）醫療費用部份：查原告主張其因被告所為前開過失不法侵害行為，致受有頭部
    外傷合併顱骨骨折及顱內出血、左側股骨骨折、尿道裂傷、左眼眼窩骨折併複視
    等傷害，因而支出醫藥費用合計二十萬零二十一元等情，雖據其提出中國醫藥學
    院醫療費用收據二十八紙及醫療費用明細表四份、弘德中醫醫院醫療費用收據明
    細單一紙、崇德中醫診所收據八張、澄清醫院醫療費用明細表四份及收據五紙、
    台中榮總醫療費用收據一份及統一發票六紙為證，惟觀之卷附原告所自行制作之
    中國醫藥學院醫療費用明細表，並逐筆參照核對原告所提出之上揭醫療費用收據
    以觀，其中於八十七年二月二十二日所提列之部分負擔四百二十元、同年三月十
    八日所提列之三筆部分負擔各一百五十元、同年三月二十五日所提列之部分負擔
    一百五十元、同年四月一日所提列之二筆部分負擔各一百五十元，及同年四月八
    日、九日、十五日、十七日、二十四日，同年五月九日、十六日、二十三日、同
    年六月九日、同年七月六日、七日及十日所分別提列之各該部分負擔一百五十元
    ，因均係重複論列請求，故不應准許。又該等明細表於八十七年四月一日所提列
    之掛號費五十元部分，因未據原告提出醫療費用收據以為證明，故此部分之請求
    ，難以憑採。另於八十九年三月二十七日所提列請求之診斷書費七十元部分，因
    非治療傷害所必需之費用，故此部分不得請求被告賠償〔最高法院六十六年六月
    十一日六十六年度第五次民庭庭推總會議決議（二）參照〕。至原告所支出之其
    餘醫療費用合計十九萬六千七百八十一元部分，因係因侵權行為所生財產上之損
    害，自應予以准許。
（二）停業損失部分：原告主張其本任職於亞太服飾有限公司，惟自八十七年二月二
    十二日發生本件車禍起，因大小手手術不斷，身體疼痛難耐，且需長期復建與定
    期門診追蹤治療，迄今約二年仍未能恢復工作，故以其每月薪資二萬三千元計算
    ，計受有合計五十五萬二千元（ 23000×24＝552000）之停業損失等情，業據其
    提出在職證明書及停職證明書各一紙為證，而經本院向中國醫藥學院函查結果，
    該院亦函覆：以原告受有如此多重重大之傷害，應「至少」休養半年，始得再從
    事服飾店之工作等情，此有該院八十九年七月四日院歷字第八九○七一三四○號
    函附卷可稽。是依此觀之，原告主張其因傷休養二年，致未能工作所失上開利益
    ，因與本件侵權行為有相當因果關係，依法自得請求被告賠償，從而，原告此部
    分之請求，衡情尚非無據，自應予以准許。
（三）勞動能力損失部分：原告雖主張其慘遭被告撞成重傷後，其重傷後殘廢程度符
    合勞工保險殘廢給付標準表第二十六項「一眼眼球遺存顯著調節機能障害或運動
    障害者」，殘廢等級為十三級、第五十七項「頭部、顏面部或頸部受損壞致遺存
    顯著醜形者」，殘度等級為十級、第一二二項「一下肢縮短三公分以上者」，殘
    廢等級為十一級、第一四五項「一下肢遺存運動障害者」，殘廢等級為九級、第
    一五一項「一下肢長管股遺存畸型者」，殘廢等級為十三級，再參酌勞工保險條
    例第五十五條第一項第三款規定，原告之殘廢等級應可認定為八級，復參照「各
    殘廢等級喪失或減少勞動能力比率表」，其減少勞動能力百分之六十一點五二。
    而以原告達勞工得強制退休年齡六十歲尚有四十點三年計算，並依霍夫曼計算法
    第一年不扣除中間利息計算其一次給付賠償額，合計應為三百七十八萬八千零九
    十元（ 23000×12×61﹒52×22﹒30976＝0000000，元以下四捨五入），因而據
    以主張其確受有該等勞動勞力減少之損害云云，並提出診斷證明書為證。惟觀之
    該等診斷證明書，其上僅記載原告所受傷害之情形及至醫療院所就診之情形，並
    未載明原告所受傷害已符合勞工保險條例第五十三條附表所定殘廢給付標準表所
    定之前述殘廢程度及等級，且經本院向中國醫藥學院函查結果，該院亦已函覆：
    原告左眼眼窩骨折，現仍有左眼球內陷及兩眼下視複視現象，目前雙眼最佳矯正
    視力均為壹點零，不符殘障標準，且原告現雖仍有眼球內陷，但眼球轉動正常；
    又原告之左大腿骨折已經癒合，骨內固定物已經拔除，目前兩下肢無明顯之長短
    差距，亦無顯著之運動障礙等情明確，此有該院上開函文及八十九年十月三十日
    院歷字第八九一○二二二二號函在卷可按，況且所謂「頭部、顏面部或頸部受損
    壞致遺存顯著醜形者」，係指前揭殘廢給付標準表所列眼瞼、鼻及耳廓缺損以外
    ，遺存於頭部、臉部及頸部日常露出有礙外觀之醜形者，且所謂「顯著醜形」，
    須依下列範圍為準：（1）在頭部遺存手掌大（不包含五指）以上之瘢痕者，（2
    ）在顏面部遺存雞卵大以上之瘢痕或五公分以上之不規則線狀痕，或直徑三公分
    以上之組織凹陷（與人相遇時可引起他人注意之程度）者，（3）在頸部遺存手
    掌大（不包含五指）以上之瘢痕者，是以上開事證及說明綜合以觀，原告所受傷
    害之程度顯然尚未能符合勞工保險條例第五十三條附表所定殘廢給付標準表所載
    前述殘廢等級，是原告謂其受有此部分勞動能力之損失一節，尚嫌無據，無從准
    許。
（四）精神慰撫金部分：按不法侵害他人之身體、健康，或不法侵害其他人格法益而
    情節重大者，被害人雖非財產上之損害，亦得請求賠償相當之金額，修正後民法
    第一百九十五條第一項前段亦定有明文。查被告因駕駛自用小客車不慎撞及原告
    所騎乘之機車而肇事，致使原告受有頭部外傷合併顱骨骨折及顱內出血、左側股
    骨骨折、尿道裂傷、左眼眼窩骨折併複視等傷害，而不法侵害原告之身體及健康
    等人格權，以原告受有上開多重且重大之傷害觀之，其所受身體疼痛之程度，自
    係椎心刺骨，難以言喻，參以其現仍有眼球內陷情形，則其精神上自亦蒙受重大
    打擊，而受有極大之痛苦，故原告請求被告賠償其所受非財產上之損害即精神慰
    撫金，洵屬有據。查原告為新民商工畢業，原任職亞太服飾有限公司，每月薪資
    二萬三千元，並擁有汽車一部等情，已經原告陳明，故本院爰斟酌兩造之身分地
    位、教育程度、經濟能力、被告加害情形，及原告所受精神上之痛苦至鉅等一切
    情狀，認原告請求精神尉撫金一百零一萬八千五百十五元，尚屬過高，應核減為
    一百萬元為相當，故原告於此範圍內之請求，自屬有據，應予准許。逾此範圍之
    請求，並非相當，不應准許。
五、綜上所述，原告因被告過失不法侵害其身體及健康，既得請求被告賠償醫療費用
    十九萬六千七百八十一元、停業損失五十五萬二千元及精神慰撫金一百萬元，合
    計一百七十四萬八千七百八十一元。從而，原告本於侵權行為法則，請求被告給
    付一百七十四萬八千七百八十一元及自起訴狀繕本送達翌日即八十八年十月九日
    起至清償日止，按年息百分之五計算之法定遲延利息，即屬有據，應予准許。逾
    此範圍之請求，為無理由，應予駁回。
六、本件事證已臻明確，兩造其餘主張及舉證，與本件判決結果均無影響，爰不一一
    論述。
七、原告陳明願供擔保，請准宣告假執行，就原告勝訴部份，經核尚無不合，爰酌定
    相當擔保金額准許之；至原告敗訴部分，因其假執行之聲請已失所附麗，不應准
    許，應予駁回。
八、據上論結，本件原告之訴為一部有理由，一部無理由，依民事訴訟法第三百八十
    五條第一項前段、第七十九條但書、第三百九十條第二項，判決如主文。
中      華      民      國    八十九    年      十二      月    十九    日
                                    臺灣臺中地方法院民事第四庭
~B法      官  吳美蒼
右為正本係照原本作成
得上訴。
中      華      民      國    八十九    年      十二      月    二十七  日
~B書記官  王茵茵


司法院資訊處製作；財團法人民間司法改革基金會備份。
